臺灣橋頭地方法院民事裁定　　　　　　 110年度簡抗字第15號
抗　告　人　陳美玲　

訴訟代理人　林凱盈　
相　對　人　華南產物保險股份有限公司

法定代理人　凃志佶　
訴訟代理人　卓定豐　
上列當事人間請求損害賠償事件，抗告人對於本院中華民國110
年10月13日109 年度橋簡字第227 號駁回上訴之裁定提起抗告，
裁定如下：
    主  文
原裁定廢棄。
    理  由
一、抗告意旨略以：原審辯論程序通知書及判決，雖係向抗告人
    之戶籍地高雄市○○區○○路00號送達，且經寄存送達，惟
    該屋自民國109 年2 月21日迄至同年7 月31日止，正進行大
    規模重新整修，房屋正面牆壁、門扇及內部均已拆除，上開
    文書送達之時間，抗告人自不可能居住於其內，抗告人之住
    所顯已變更，且寄存送達之通知書亦無從黏貼於上開房屋之
    門首，自不生合法送達之效力。原裁定駁回抗告人之上訴，
    自有違誤等語，並聲明：原裁定廢棄。
二、按送達應於應受送達人之住居所、事務所或營業所行之。民
    事訴訟法第136 條第1 項前段定有明文。次按，依民法第20
    條第1 項之規定，依一定事實足認以久住之意思，住於一定
    之地域者，即為設定其住所於該地。顯見我國民法關於住所
    之設定，兼採主觀主義及客觀主義之精神，必須主觀上有久
    住一定地域之意思，客觀上有住於一定地域之事實，該一定
    之地域始為住所，故住所並不以登記為要件，戶籍登記之處
    所固得資為推定住所之依據，惟倘有客觀之事證，足認當事
    人已久無居住該原登記戶籍之地域，並已變更意思以其他地
    域為住所者，即不得僅憑原戶籍登記之資料，一律解為其住
    所（最高法院97年度台抗字第118 號判決意旨參照）。又民
    事訴訟法第138 條所規定之寄存送達，限於不能依同法第13
    6 條及第137 條規定行送達者，始得為之，設其送達之處所
    ，雖原為應受送達人之住居所、事務所或營業所而實際上已
    變更者，該原住居所、事務所或營業所，即非應為送達之處
    所，自不得於該原處所為寄存送達。另依民事訴訟法第138
    條之規定為寄存送達，除須將應送達之文書寄存送達地之自
    治或警察機關外，並須作送達通知書兩份，一份黏貼於應受
    送達人住居所、事務所、營業所或其就業處所門首，另一份
    置於該送達處所信箱或其他適當位置，以為送達，俾應受送
    達人知悉寄存之事實，前往領取，二者缺一均不能謂為合法
    之送達，此觀該條第1 項規定自明。
三、經查：
  ㈠抗告人之戶籍地雖設於「高雄市○○區○○路00號」（下稱
    系爭戶籍地，有抗告人之戶籍資料查詢結果附於原審案卷可
    憑（見原審卷第23頁），堪信屬實。而經原審將本院橋頭簡
    易庭109 年度橋簡字第227 號第一審民事簡易判決向系爭戶
    籍地送達之結果，因未獲會晤應受送達人即抗告人，乃將上
    開支付命令於109 年5 月25日寄存於高雄市政府警察局新興
    分局五福二路派出所之事實，則有本院送達證書附卷可憑（
    見原審卷第60頁）。則本件送達雖係向抗告人之戶籍地為送
    達，惟既未獲會晤應受送達之抗告人，亦未能透過補充送達
    之方式，交由抗告人之同居人或受僱人收受，而僅得以寄存
    送達之方式為送達，則該送達是否合法，即繫於抗告人當時
    是否確實居住於系爭戶籍地而定。
  ㈡然系爭戶籍地之房屋，自109 年2 月21日至同年7 月31日間
    ，有進行翻修工程之情事，業據抗告人提出翻修承攬合約書
    及施工照片為證（見本院卷第21頁、原審卷第72頁），且經
    證人即實際施作該工程之蔡正中於本院證稱：我有實際參與
    施作系爭戶籍地房屋之施工，當時是2 月底進場施作，7 月
    底做好土木部分，卷內的照片是剛開始施工的照片，因為要
    全部敲掉才能施作，109 年5 月時大概是剛砌好牆要開始粉
    刷，施工期間都有用鷹架及防塵網包住，到7 月快完工才拆
    除，沒有印象在鷹架或防塵網上看過郵局的招領通知，依當
    時施作情形外觀即可得知是無人居住的狀態等語（見本院卷
    第64至65頁），堪認系爭戶籍地之房屋於原審判決送達當時
    ，應明顯無法居住，自難認確實屬於抗告人之住居所，本無
    從向該址為寄存送達。況依系爭戶籍地房屋當時之施作情形
    ，既均以鷹架及防塵網包覆，顯然難以將送達通知書黏貼於
    門首及信箱或適當位置，亦不符合寄存送達所需要件，該寄
    存送達自難認合法。至原審判決之送達情形，雖經本院函詢
    中華郵政股份有限公司高雄郵局，經該局函覆稱有製作送達
    通知書，一份黏貼於應受送達人住所柱子，另一份置於該送
    達處適當位置等語，有該局110 年11月22日高郵字第110001
    0576號函在卷可參（見本院卷第33頁），惟依該函覆之內容
    可知，該送達通知書其中一份係黏貼於柱子而非門首，另一
    份究竟放置於何處則語焉不詳，已難認確實符合寄存送達之
    要件，且該函覆所述之送達情形，亦與前開證人之證述不符
    ，仍無從認定該寄存送達是否符合法定要件，亦難謂屬合法
    之送達。
  ㈢從而，系爭戶籍地於原審送達判決當時，既非為抗告人實際
    居住之住居所，且該寄存送達亦不符合法定要件，均難認業
    經合法送達，自無從自109 年5 月25日寄存之日10日起算上
    訴期間，且抗告人未實際領取寄存於新興分局五福二路派出
    所之判決乙節，亦有本院公務電話紀錄可稽（見本院卷第35
    頁），本件尚無其他證據證明抗告人已合法收受判決，僅得
    以抗告人於110 年9 月9 日實際前往閱卷時，方為原審判決
    正本合法送達日期，則抗告人於110 年9 月28日提出民事上
    訴理由㈠狀（見原審卷第66頁），應認尚未逾20日之上述期
    間，原審依前開寄存送達之時點認定抗告人所提上訴已逾上
    訴期間，並據以駁回抗告人之上訴，自有未洽。抗告意旨指
    摘原裁定不當，聲明廢棄，為有理由。爰裁定如主文所示。
四、據上論結，本件抗告為有理由，依民事訴訟法第495 條之1
    第1 項、第492條，裁定如主文。
中    華    民    國   111    年    1     月    17    日
                  民事第二庭  審判長法  官  謝文嵐
　
                                    法  官  周佳佩
　
                                    法  官  蕭承信
以上正本係照原本作成。
本裁定不得再抗告。
中    華    民    國   111    年    1     月    17    日
                                    書記官  林慧雯